臺灣板橋地方法院刑事判決　　　　　　100年度簡上字第303號
上　訴　人　臺灣板橋地方法院檢察署檢察官
被　　　告　金仁光
上列上訴人，因被告妨害家庭案件，不服本院中華民國一百年二
月二十二日九十九年度簡字第七二六一號第一審判決（聲請簡易
判決處刑案號：九十九年度偵字第一八七二八號），提起上訴，
本院管轄之第二審合議庭判決如下：
    主  文
上訴駁回。
    事  實
一、金仁光明知黃顗靜（原名黃宜亭，業經告訴人郭泳鋒撤回告
    訴，就通姦部分由檢察官另為不起訴處分，但相姦部分則經
    金仁光之配偶告訴，經本院以九十九年度簡字第九六七三號
    判處有期徒刑三月）與郭泳鋒（原名郭永泰）有婚姻關係，
    為有配偶之人，竟仍基於相姦之犯意，自民國九十九年二月
    間起至九十九年五月十三日止，先後在臺北縣蘆洲市（現改
    制為新北市蘆洲區○○○○路一段一巷一弄十二號之三宿舍
    內，接續發生性行為多次。嗣於九十九年五月十五日，經黃
    顗靜主動告知郭泳鋒後，郭泳鋒始知悉上情。
二、案經被害人郭泳鋒訴請臺灣板橋地方法院檢察署檢察官偵查
    後，聲請以簡易判決處刑。
    理  由
一、被告金仁光於本院審理中，經合法傳喚無正當理由未到庭，
    惟其於上開時地與有配偶之人黃顗靜相姦之犯罪事實，業據
    其於偵查中及原審調查時供承不諱（他字卷第二十二頁，原
    審卷第三十四頁反面），核與同案被告黃顗靜在偵查中供述
    之情節相符（偵卷第二十五頁），並有告訴人郭泳鋒提出之
    戶籍謄本一紙在卷可稽（他字卷第九頁），本案事證明確，
    被告犯行堪予認定。
二、核被告金仁光所為，係犯刑法第二百三十九條後段之與有配
    偶之人相姦罪。又被告與有配偶之黃顗靜多次相姦之行為，
    主觀上係基於單一之相姦犯意，著手實施各該相姦舉動，且
    均係在密切接近之時、地反覆施行，而持續侵害同一法益，
    依一般社會通念，難以強行分開，應評價為包括一罪之接續
    犯，而論以一罪。
三、原審調查後，認本案事證明確，依刑事訴訟法第四百四十九
    條第一項前段、第三項、第四百五十四條二項，刑法第二百
    三十九條後段、第四十一條第一項前段之規定，並審酌被告
    未尊重他人婚姻關係，以相姦行為破壞告訴人家庭和諧，且
    迄未能與告訴人達成和解，惟念及被告並無前案紀錄，素行
    尚佳，有臺灣高等法院被告前案紀錄表一份可稽，兼衡其犯
    罪之動機、目的、手段，及犯後坦承犯行之態度等一切情狀
    ，量處有期徒刑三月，並諭知如易科罰金，以新臺幣一千元
    折算一日之標準，其認事用法並無違誤，量刑亦屬妥適。
四、檢察官依告訴人郭泳鋒之請求，以被告與黃顗靜於九十九年
    二月至五月十三日間為相姦行為，使告訴人郭泳鋒無法享有
    正常之婚姻及家庭生活，所造成之損害非輕，且被告未向告
    訴人表示歉意，顯示被告犯罪後態度不佳，原審量刑過輕，
    上訴指摘原判決不當云云。惟法官於有罪判決中，究應如何
    量處罪刑，均為實體法賦予審理法官刑罰之裁量權事項，法
    官行使此項裁量權，自得依據個案情節，參酌刑法第五十七
    條所定各款犯罪情狀之規定，於該法定刑度範圍內，基於合
    義務性之裁量，量處被告罪刑。質言之，法官為此量刑之裁
    量權時，除不得逾越法定刑或法定要件外，尚應符合法規範
    之體系及目的，遵守一般有效之經驗及論理法則等法律原則
    ，亦即應兼顧裁量之外部及內部性，如非顯然有裁量逾越或
    裁量濫用之違法情事，自不得任意指摘為違法。關於量刑之
    裁量權，乃憲法所保障法官獨立審判之核心，法院行使此項
    裁量權，亦非得以任意或自由為之，仍應受一般法律原理原
    則之拘束，即仍須符合法律授權之目的、法律秩序之理念、
    國民法律感情及一般合法有效之慣例等規範，尤其應遵守比
    例原則及平等原則之意旨，否則即可能構成裁量濫用之違法
    。亦即如非有裁量逾越或裁量濫用之明顯違法情事，自不得
    擅加指摘其違法或不當，即使上級法院對下級法院裁量權之
    審查，亦應同此標準，此不僅在保障法官不受任何制度外之
    不當干涉，更保障法官不受制度內的異質干涉，此方符憲法
    第八十條所宣示獨立審判之真義。本院審理結果認為：原審
    判決於量刑時，已審酌被告未尊重他人婚姻關係，以相姦行
    為破壞告訴人家庭和諧，且迄未能與告訴人達成和解，業如
    前述，並見原審判決書事實及理由欄第九行至第十一行，是
    檢察官上訴所指各節，均已在原審判決書中詳加說明；而原
    審另審酌被告並無前案紀錄之素行，及犯罪之動機、目的、
    手段，犯後坦承犯行之態度等一切情狀，量處有期徒刑三月
    ，依其相姦之時間而言，並未失之過輕，核符前述憲法比例
    原則及平等原則之要求，原審刑罰裁量權之行使並無違法不
    當之處，量刑尚屬妥適。至告訴人郭泳鋒於本院指被告在黃
    顗靜所涉相姦一案（本院九十九年度簡字第第六七三號）證
    詞對黃顗靜不利，且其因此罹患心肌梗塞云云，然此均與被
    告之相姦犯行無涉。依上說明，本件上訴為無理由，且原判
    決復查無違法或不當之處，依法應駁回上訴。
五、被告金仁光之審理傳票依戶籍地址送達新北市新莊區○○○
    路四十二號二樓，因受僱人拒絕受領，遂依法於九十九年六
    月二十九日寄存在新北市政府警察局新莊分局新莊派出所，
    於一百年七月十日生送達之效力，被告經合法傳喚，於一百
    年七月二十七日審理期日無正當理由未到庭，爰不待其陳述
    ，逕行判決。
據上論斷，應依刑事訴訟法第四百五十五條之一第一項、第三項
、第三百六十八條、第三百七十一條，判決如主文。
本案經檢察官李超偉到庭執行職務。
中    華    民    國   100    年    7     月    29    日
                  刑事第一庭  審判長法  官  李釱任
                                    法  官  陳正偉
                                    法  官  鄭水銓
以上正本證明與原本無異。
本判決不得上訴。
                                    書記官  洪紹甄
中    華    民    國   100    年    8     月    2     日
附錄本案論罪科刑法條全文：
刑法第二百三十九條：
有配偶而與人通姦者，處一年以下有期徒刑。其相姦者亦同。